臺灣花蓮地方法院民事裁定　　　　　　 100年度監宣字第60號
聲　請　人　張木順
相　對　人　邱月娥
利害關係人　張慧珍
上列聲請人對於相對人聲請監護宣告事件，本院裁定如下：
    主  文
宣告邱月娥（女、民國○○年○月○○日生、身分證統一編號：Ｚ0000
00000號）為受監護宣告之人。
指定張慧珍（女、民國○○年○月○○日生、身分證統一編號：Ｚ0000
00000號）為受監護宣告人邱月娥之監護人。
選定張木順（男、民國○○年○月○○日生、身分證統一編號：Ｚ0000
00000號）為會同開具財產清冊之人。
聲請費用新臺幣壹仟元由受監護宣告之人負擔。
    理  由
一、聲請意旨略以：聲請人張木順係相對人邱月娥之配偶，因相
    對人患有腦部惡性腫瘤，經手術治療後仍不見起色，神智不
    清，已無法處理自己生活事務，精神狀況已達不能辨識其意
    思表示之效果，為此爰依法聲請宣告邱月娥為受監護宣告之
    人，併選定聲請人為受監護宣告之人邱月娥之監護人、相對
    人之女張慧珍為會同開具財產清冊之人等語，並提出診斷證
    明書、戶籍謄本、親屬關係系統表、同意書等件為證。
二、按對於因精神障礙或其他心智缺陷，致不能為意思表示或受
    意思表示，或不能辨識其意思表示之效果者，法院得因本人
    、配偶、四親等內之親屬、最近一年有同居事實之其他親屬
    、檢察官、主管機關或社會福利機構之聲請，為監護之宣告
    ，民法第14條第1項定有明文。經查，本院在鑑定人即行政
    院衛生署花蓮醫院（下稱花蓮醫院）醫師郭名釗前訊問相對
    人，審驗相對人之心神狀況，其經叫喚均無反應，且依該院
    函覆之鑑定報告書略以：（一）個人史及相關病史：邱員過
    去無精神科病史，自民國99年7月起，即發現有步態不穩、
    常跌倒的症狀，至100年1月開始，必須坐輪椅，且言語不清
    ，始至花蓮醫院就醫。診斷結果為腦部惡性腫瘤，於100年1
    月20日接受腫瘤切除術，隨即轉入加護病房，陷入昏迷狀態
    ，接受氣管切開造口術，靠鼻胃管進食。100年3月11日轉至
    花蓮醫院護理之家長期照護，目前昏迷指數3-4分、臥床、
    無法自由行動。至今半年來，言語功能及基本生活功能未見
    改善。（二）生活狀況及現在身心狀態：邱員外觀無缺損、
    四肢肌肉僵硬攣縮，無法自由活動，臨床失智量表（CDR）
    為5分，意識昏迷，僅對疼痛有時有張眼反應，外觀需他人
    協助維持整潔，注意力無法集中，態度無法配合，臥床，無
    法移動或行動，無法以言語或肢體動作為意思表達，思考狀
    態及知覺無法評估，判斷力、記憶力、計算力及認知功能嚴
    重障礙，對人時地無定向感。基本生活功能如沐浴、如廁、
    穿衣、餵食、移動皆須完全仰賴他人，無法理解及表達目前
    自身財務狀況，完全無社會互動性。（三）鑑定結果：經腦
    部惡性腫瘤切除術後，認為有精神障礙或其他心智缺陷，完
    全不能為意思表示或受意思表示或辨識其意思表示效果之能
    力，預後及回復可能性極低。有本院訊問筆錄1份及花蓮醫
    院100年9月27日花醫管字第1000006832號函暨所附精神鑑定
    報告書1件在卷可參。堪認相對人邱月娥確因精神障礙，致
    其不能為意思表示或受意思表示或辨識其意思表示之效果。
    又查聲請人係相對人之配偶，業有戶籍謄本1份在卷可考，
    是本件聲請，核與法相符，為有理由，應予准許，爰宣告邱
    月娥為受監護宣告之人。
三、次按受監護宣告之人應置監護人。又法院為監護之宣告時，
    應依職權就配偶、四親等內之親屬、最近一年有同居事實之
    其他親屬、主管機關、社會福利機構或其他適當之人選定一
    人或數人為監護人，並同時指定會同開具財產清冊之人。法
    院為前項選定及指定前，得命主管機關或社會福利機構進行
    訪視，提出調查報告及建議。監護之聲請人或利害關係人亦
    得提出相關資料或證據，供法院斟酌。又法院選定監護人時
    ，應依受監護宣告之人之最佳利益，優先考量受監護宣告之
    人之意見，審酌一切情狀，並注意下列事項：一受監護宣告
    之人之身心狀態與生活及財產狀況。二受監護宣告之人與其
    配偶、子女或其他共同生活之人間之情感狀況。三監護人之
    職業、經歷、意見及其與受監護宣告之人之利害關係。四法
    人為監護人時，其事業之種類與內容，法人及其代表人與受
    監護宣告之人之利害關係，民法第1110條、第1111條、第
    1111條之1分別定有明文。經查：聲請人為相對人之配偶，
    有戶籍謄本在卷可稽。又本院依職權函請花蓮縣政府委託社
    團法人花蓮縣兒童暨家庭關懷協會進行訪視，據函覆略以：
    相對人得知罹患腦部惡性腫瘤後，經家庭成員決議安排手術
    ，然手術後呈現無法意識表達之狀態。聲請人因考量到家中
    環境不適親自照顧，以及聲請人已81歲高齡，生理機能退化
    中，有重聽現象，故決議長期安養於護理之家，接受專業醫
    護人員照料。因聲請人與聲請人長女之住居所位於護理之家
    旁，故每天前往探視3至5次，與相對人說話並按摩其四肢。
    聲請人之子亦會在工作之餘前往探視，而聲請人另一女居於
    台中，幾乎每週都會返家探視相對人。聲請人表示護理之家
    每月所需費用龐大，均由聲請人以自己之存款支應。護理之
    家表示，相對人之家庭成員前來探視頻繁，子女雖無一同前
    往，但在護理之家見其成員的機率頗多，相對人之子女會持
    續與相對人說話，並對四肢按摩，且每月護理費用均按時繳
    納，初步評估聲請人與其子女有實質照料及陪伴。聲請人為
    相對人之配偶，本件聲請係為辦理相對人之印鑑證明，在理
    解監護宣告之意義後，即明白擔任監護人之重要性，認為身
    為相對人之配偶，理應擔任其責，且認為自己身心狀態佳，
    無不適任之理由。以相對人實際生活情況等面向評估，聲請
    人適任監護人無明顯不當，建議由聲請人張木順任監護人，
    鑑請參酌其他監護人選意見及客觀事實條件，進行監護人裁
    定，又經過家族會議討論同意，建議由相對人之長女張慧珍
    為會同開具財產清冊之人等情，有該協會100年10月17日花
    兒家受第1000048號函暨所附個案訪視報告1份在卷可考。本
    院參酌上揭資料，認聲請人為受監護宣告人之配偶，已高齡
    81歲，生理機能退化中，有中聽現象，而利害關係人張慧珍
    為聲請人及相對人之女兒，與聲請人同住，其二人均為實際
    照顧相對人之人，對相對人之情況了解，且經家族會議決議
    由利害關係人張慧珍擔任監護人，聲請人擔任會同開具財產
    清冊之人，有同意書1份在卷可按，又利害關係人張慧珍有
    意願擔任相對人之監護人，聲請人有意願擔任相對人之會同
    開具財產清冊之人，有本院訊問筆錄1份在卷可稽。認由相
    對人之女兒即利害關係人張慧珍負責養護及照顧相對人並管
    理其財產，應能符合相對人之最佳利益，爰選定利害關係人
    張慧珍為相對人之監護人，併指定張木順為會同開具財產清
    冊之人。又依民法第1113條準用同法第1099條之規定，於監
    護開始時，監護人張慧珍對於受監護宣告人邱月娥之財產，
    應會同張木順，於2個月內開具財產清冊，並陳報法院，併
    此敘明。
四、依民事訴訟法第608條第1項裁定如主文。
中    華    民    國   100    年    10    月    21    日
                   家事法庭     法  官  陳月雯
正本係照原本作成。
如不服本裁定關於選定監護人及指定會同開具財產清冊之人等部
分，應於送達後十日內向本院提出抗告狀，並繳納抗告費新臺幣
1千元；其餘關於宣告監護之部分，不得抗告。
中    華    民    國   100    年    10    月    25    日
                                書記官  陳蓮茹